【裁判字號】    98,上更(一),29
【裁判日期】    980811
【裁判案由】    違反毒品危害防制條例
【裁判全文】
臺灣高等法院高雄分院刑事判決      98年度上更(一)字第29號
上  訴  人
即  被  告    甲○○
                        （現在高雄監獄執行中）
選任辯護人    陳意青    律師
上列上訴人因違反毒品危害防制條例案件，不服臺灣屏東地方法
院96年度訴字第757 號中華民國97年4 月12日第一審判決（起訴
案號：臺灣屏東地方法院檢察署96年度偵字第2443號），提起上
訴，判決後經最高法院發回更審，本院判決如下：
      主    文
原判決關於附表一編號1 、2 、3 、4 所示部分，附表二所示部
分，暨定執行刑部分，均撤銷。
甲○○犯附表一編號1 、2 、3 所示販賣第二級毒品罪，共參罪
，各處如附表一編號1 、2 、3 所示之刑（含沒收之從刑）；又
犯附表二所示販賣第三級毒品罪，處如附表二所示之刑（含沒收
之從刑）。應執行有期徒刑拾年，褫奪公權柒年；未扣案販賣第
二級、第三級毒品犯罪所得新臺幣陸仟陸佰元沒收之，如全部或
一部不能沒收時，以其財產抵償之；扣案0000000000
號行動電話壹支（含晶片卡）沒收；未扣案000000000
0號行動電話壹支（含晶片卡）沒收，如不能沒收時，追徵其價
額。
其餘被訴附表一編號4 所示之販賣第二級毒品部分無罪。
      事    實
一、甲○○基於意圖營利而販賣第二級毒品之犯意，於民國（下
    同）96年1 月5 日晚間7 時許，經己○○以電話聯絡後，在
    屏東市○○路「上海素食館」後方城隍廟旁販賣甲基安非他
    命1 小包予丁○○，得款新臺幣（下同）2,000 元（該次之
    犯罪時間、地點、犯罪情形及犯罪所得詳如附表一編號1 所
    示；又己○○此部分幫助甲○○販賣第二級毒品部分，業經
    原審法院判處罪刑確定）。又於96年2 月9 日晚間10時許，
    在其屏東市○○路89號6 樓之2 租屋處，販賣甲基安非他命
    1 小包予乙○○，乙○○當場與己○○一起施用，乙○○於
    翌日（10）日凌晨0 時10分許，始將價金500 元付予甲○○
    ，而得款500 元（該次之犯罪時間、地點、犯罪情形及犯罪
    所得詳如附表一編號2 所示）。又於96年1 月25日晚間7 時
    41分許、在屏東市○○路196 巷口（和平路橋下）販賣甲基
    安非他命1 小包予丙○○，所得價金為3500元（詳如附表一
    編號3 所示，另有96年2 月5 日販賣安非他命部分已經最高
    法院判刑8 年，褫奪公權7 年確定）。
二、甲○○又基於意圖營利而販賣第三級毒品之犯意，於96年2
    月4 日晚間10時41分許，在其屏東市○○路89號6 樓之2 租
    屋處，販賣第三級毒品Ｋ他命1 小包予戊○○，得款600 元
    （該次之犯罪時間、地點、犯罪情形及犯罪所得詳如附表二
    所示）。嗣甲○○於96年4 月3 日晚間9 時30分許，在屏東
    市○○路196 巷8 號2 樓之住處為警拘提查獲，扣得甲○○
    所有供上揭販賣毒品所用之0000000000號門號之行動電話1
    支。
三、案經屏東縣警察局移送臺灣屏東地方法院檢察署檢察官偵查
    起訴。
      理    由
甲、証据能力部分：
一、本件公訴意旨引用上訴人甲○○使用之0000000000號、0000
    000000號行動電話門號通訊監察譯文，係承辦監聽業務警員
    依法於一定時期監聽上訴人甲○○以上開行動電話與他人通
    話內容，而以書面記錄方式重現其聽聞，性質上為被告以外
    之人於審判外之陳述，上訴人甲○○及其辯護人於原審及本
    院審理時，對其監聽內容之真實性不爭執，然以其與待證事
    項欠缺關聯性為由而爭執其證據能力，惟查：
（一）通訊保障及監察法業於88年7 月14日制定公布，同年月16
      日生效，部分條文嗣於96年7 月11日修正公布，於96年1
      2 月11日施行。按前揭案發時有效施行之條文規定，司法
      警察機關因偵辦刑事案件，為蒐集或調查證據而有實施通
      訊監察之必要者，於偵查中應由檢察官依職權或聲請核發
      通訊監察書，載明應記載事項始得為之，其有急迫之情形
      ，經檢察官口頭通知先予執行通訊監察者，亦應於24小時
      內補發通訊監察書，修正前通訊保障及監察法第5 條、第
      6 條、第11條分別定有明文。
（二）上開通訊監察譯文，係臺灣屏東地方法院檢察署檢察官依
      職權，先後於95年12月26日、96年1 月23日、96年2 月26
      日，依序核發95年屏檢瑞仁監字第425 號（監聽電話：00
      00000000等2 線）、96年屏檢瑞仁監（續）字第31號（監
      聽電話：0000000000、0000000000等5 線）、96年屏檢瑞
      仁監（續）字第65號（監聽電話：0000000000等3 線）通
      訊監察書，並指揮屏東縣警察局、屏東縣警察局刑事警察
      大隊偵二隊等單位，對包括上開甲○○使用之2 線行動電
      話進行之合法通訊監察紀錄，有通訊監察書及通訊監察書
      電話附表三份在卷可稽（見警卷第47頁、第48頁、第49頁
      ），是其通訊監察譯文之取得既符合當時有效施行之修正
      前通訊保障及監察法條文規定之法定程序，為合法取得之
      證據。上訴人甲○○及辯護人暨檢察官於本院行準備程序
      及審理時均明示同意有證據能力（見本院上訴審卷第62至
      63頁、本審卷第60頁）；況上揭通訊監察譯文內容既與後
      開證人證述與被告甲○○聯絡毒品買賣相關情節均能呼應
      ，與本件待證事項之關聯性自已具備，應認就上訴人甲○○之案件均有證據能力。
二、次按被告以外之人於檢察事務官、司法警察官或司法警察調
    查中所為之陳述，與審判中不符時，其先前之陳述具有較可
    信之特別情況，且為證明犯罪事實存否所必要者，得為證據
    ，刑事訴訟法第159 條之2 定有明文。上訴人甲○○於原審
    及本院審理中，對證人即同案被告己○○、證人丁○○、乙○○、丙○○、庚○○、戊○○於警詢中之陳述，均否認其
    證據，茲除就己○○既於原審審理時到庭證述，依情節其警
    詢中之陳述無傳聞例外之情形，應認無證據能力外，其餘證
    人部分則分述如下：
（一）證人丁○○雖曾於原審審理中到庭證述其向上訴人購甲基
      安非他命之經過，惟就其於何時如何打電話向甲○○購買
      甲基安非他命等之時間、交易細節，並未如其於警訊時證
      述之情節詳細、具體，況證人丁○○於警訊證述之情節，
      大致與證人己○○於原審審理中證述之情節相符，則證人
      丁○○先前於警訊之陳述已具有較可信之特別情況，且為
      證明上訴人甲○○有販賣甲基安非他命給丁○○之事實存
      否所必要，應認為證人丁○○於警訊之陳述有證據能力。
（二）證人乙○○於原審審理時到庭具結後所言內容，雖與其警
      詢中陳述情節有異，然其在原審審理中，對於待證事實發
      生當日前往甲○○住處之情節，原表示係與己○○一起過
      去（見原審卷第111 頁反面），旋又改稱「是我自己去的
      ，我去時他們2 人都在現場」（見原審卷第112 頁），嗣
      後於當庭復改稱：「是由己○○引領而各騎一輛機車前往
      ，本案發生前與被告甲○○完全不認識」等語（見原審卷
      第115 頁），反覆不定，然其證述時既多次強調以警訊中
      所言為實在等語（見原審卷第112 頁、第113 頁反面），
      復表明因當日提訊與上訴人甲○○在同一候審室候審，多
      多少少受有干擾等語（見原審卷第116 頁反面），其警詢
      中所為與上開合法通訊監察譯文頗能呼應，而與審判中不
      符之陳述，因具有較可信之特別情況，且為證明犯罪事實
      存否所必要者，應認為有證據能力。
（三）證人丙○○於原審審理中雖翻異先前證詞，改證稱：本件
      係委託被告甲○○向他人購買，然就委託情節原表示係先
      請被告甲○○幫伊拿，拿回來伊再給錢；旋又改稱：係我
      先給錢請求代買，嗣後方由被告甲○○交付毒品等語（見
      原審卷第123 頁），自相矛盾，無從採取。是其在原審審
      理時所為證述顯與事實不符，茲其在檢察官偵查中雖已就
      上訴人甲○○犯罪事實具體證述，就犯罪時間則表示不復
      記憶，然自承以警詢中所言為實在，是其警詢中所為與前
      述合法通訊監察譯文頗能呼應而與審判中不一致之陳述，
      亦因具有較可信之特別情況，且為證明犯罪事實存否所必
      要者，應認為有證據能力。
（四）證人戊○○於原審審理時既稱與上訴人甲○○不熟，一年
      見不到1 、2 次面，平日全無往來，又其自己在案發前1
      個月才開始施用毒品，家人、朋友均不知，本件係因被告
      甲○○偶然來電要求協助搬家而取得聯繫，並於1 、2 日
      後來電要約合購云云，與上訴人甲○○於原審法院行羈押
      審查程序時自稱：「戊○○係96年2 月間來找我，之前2
      人都沒有往來，那次我要搬家乃找他幫忙，從此他就偶爾
      來找我」等語（見原審卷第12頁）之情節雖相符合，然經
      原審法院訊以「其施用毒品甫約1 月，家人、朋友均不知
      ，何以平日均無往來之被告甲○○竟能得悉並貿然找你合
      購」時，卻又改口證稱：「因之前1 個月曾與被告甲○○
      一起去跳舞使然，與先前所稱平日均無任何往來」云云，
      顯然矛盾，茲其在檢察官偵查中既已就上訴人甲○○犯罪
      事實具體證述，就犯罪時間及具體地點則表示不復記憶，
      是其警詢中所為與前開通訊監察譯文所示內容相應之陳述
      ，顯具有較可信之特別情況，且為證明犯罪事實之存否所
      必要者，依前開同一理由，應認為有證據能力。
乙、實體部分：
壹、有罪部分：
一、訊之上訴人甲○○矢口否認有上揭販賣第二級、第三級毒品
    之犯行，辯稱：己○○是我遠親，我叫他叔叔，之前他有向
    我借錢，我向他討錢，他不高興，所以他就亂說；有一次己○○載我到他以前工作的上海素食餐廳找丁○○，我替己○○轉交用衛生紙包著之物品給丁○○，事後我才知道是毒品
    安非他命；我向己○○催討他欠我的錢時，己○○說他現在
    沒有錢，並稱乙○○有欠他500 元，我乃代己○○向乙○○
    討500 元，因而才會遭乙○○誣指；我是經不起丙○○之拜
    託，才答應他向己○○調了安非他命3 次；我是與戊○○共
    同到海王星向綽號「瞎眼」的庚○○購買Ｋ他命就第三級毒
    品並無販賣安非他命、Ｋ他命之行為云云。辯護人辯稱：丁○○、乙○○、丙○○、戊○○等人於警訊筆錄皆為警察誘
    導上揭證人所為之筆錄，其筆錄之真實性即有爭議，被告甲○○並無販賣毒品予丁○○等人云云。惟查：
（一）上訴人甲○○附表一編號1 販賣第二級毒品予丁○○部分
      ：證人丁○○警訊時證稱：「在屏東市○○路上海素食館
      後面城隍廟交易，當時是己○○騎機車載甲○○一起送安
      非他命來的，他們先將安非他命裝在香煙盒內交給我，我
      再將錢交給甲○○，是一手交錢一手交貨的。」、「己○○是我之前上海素館內一起工作的廚師，甲○○是經己○○介紹認識的」、「（你向甲○○買過多少次毒品？）只
      有一次」等語（見警卷第64 、65 頁）；丁○○於原審審
      理時具結證稱：「96年1 月5 日被告甲○○、己○○共乘
      機車到屏東市○○路上海素食館後方城隍廟處，旋由被告
      甲○○以一手交錢一手交貨之方式，以2,000 元之代價將
      甲基安非他命1 小包售給我」等語（見原審審卷第107 頁
      反面、第108 頁、第110 頁）。又證人丁○○於本院本審
      審理時陳稱：「（問：九十六年一月五日晚上七點在屏東
      市上海素食館後方的城隍廟向被告買一小包第二級毒品？
      ）答：我是認識己○○打電話叫己○○幫我買的，但我不
      認識被告，當時是打電話給己○○請己○○向別人拿毒品
      的」「（問：如何聯絡己○○？）答：他以前是我同事，
      所以我請他拿的」「我是打己○○的電話，甲○○我不太
      認識，我是認識己○○」「（問：當時認識被告？）答：
      不太認識，以前見過幾次面，但是不知道他的電話」「（
      問：當時認識被告？）答：不太認識，以前見過幾次面，
      但是不知道他的電話」「（問：你沒有先打給被告而是先
      打給己○○？己○○的電話是否為0000000000？）答：是
      的，己○○的電話是否為0000000000我已經忘記了」等語
      （見98年6 月16日本院審判筆錄）。又96年1 月5 日己○○與上訴人甲○○通電話謂：A （指己○○：那個人說要
      拿二千元。B （指甲○○）這樣哦。B:你能不能鼓勵他拿
      一半，因為我現在跟這個人拿，都要求一半，一半4 千元
      . ...... 那 時雄說要半半，我跟他拿的這個人.......
      對這種....... 他不要，他說要的話就一半4 千元，你去
      告訴周仔，叫他拿一半5 千500 元，一定會弄很多給他。
      ....... 你跟他講不划算，人家也不出這樣的，你說一定
      弄很多給他。A:好。有該次通話內容譯文可憑，足見丁○○是經由己○○向上訴人購買安非他命。又證人己○○於
      原審審理中具結證稱：「（是何人賣毒品給丁○○？）毒
      品是被告甲○○拿給丁○○，丁○○再把錢拿給被告甲○○」、「在警局時因我有糖尿病血糖拉高，所以說話顛三
      倒四，今日陳述才實在」等語（見原審卷第104 頁背面至
      105 頁）。況上訴人甲○○確有於上揭時間搭乘己○○之
      機車至上揭城隍廟之事實，亦為上訴人甲○○於本院上訴
      審準備程序中所不爭執（見本院上訴審卷第59頁），且證
      人丁○○與上訴人甲○○彼此間並無仇隙，衡之常情，證
      人丁○○殊無設詞誣陷上訴人甲○○販賣第二級毒品甲基
      安非他命之理，是證人丁○○上揭於警訊、原審審理中之
      證詞與與事實相符而可資採信；從而上訴人甲○○販賣甲
      基安非他命予丁○○之犯行，已堪認定。至於己○○就上
      訴人甲○○上揭販賣第二級毒品犯行所施助力，無非搭載
      甲○○前往與買家進行交易，客觀上尚非販賣第二級毒品
      罪之構成要件行為，就甲○○實施販賣第二級毒品之犯罪
      流程，顯非居於主導、支配之地位，依現有卷證資料並不
      足以證明其主觀上係以自己共同販賣毒品之意思而提供上
      開助力，故僅能論以幫助販賣第二級毒品罪（己○○此部
      分幫助甲○○販賣第二級毒品部分，業經原審法院判處罪
      刑確定）。
（二）上訴人甲○○附表一編號2 販賣第二級毒品予乙○○部分
      ：證人乙○○於警詢中陳稱：「是綽號『澳智』（指己○○）介紹叫『一政』的男子給我認識，綽號『澳智』帶我
      去『一政』屏東市○○路89號6 樓之2 的住所．．．『一
      政』就拿安非他命一小包給我，我與『澳智』就一起吸食
      毒品」、「96年2 月10日0 時左右．．．叫我拿錢到屏東
      市公路89號6 之2 樓下拿給他，我約10分鐘後到達，甲○○已經在樓下等我了」等語（見警卷第68頁、第69頁），
      就付款過程並於原審審理時具結後為相同之證述（見原審
      卷第113 頁反面）。雖證人乙○○於原審審理時，對其上
      揭前往上訴人甲○○住處之情節，原表示係與己○○一起
      過去（見原審卷第111 頁反面），旋又改稱「是我自己去
      的，我去時他們2 人都在現場」（見原審卷第112 頁），
      嗣後於當庭改稱：「是由己○○引領而各騎一輛機車前往
      ，本案發生前與被告甲○○完全不認識」等語（見原審卷
      第115 頁），所為之證詞反覆不定，卻又不斷強調警訊中
      所言實在等語（見原審卷第112 頁、第113 頁反面）；另
      就其當時施用甲基安非他命之代價，一度表示未曾付錢，
      經辯護人提示警詢筆錄後，始又改稱不復記憶（見原審卷
      第113 頁），亦有可議，其迴護上訴人甲○○之情，已然
      可見。嗣因其言多閃爍、矛盾，經問及當日與上訴人甲○○同經提解到庭情形時，始自承因庭前與上訴人甲○○已
      在同一候審室候審，故「多多少少，有受干擾」等語（見
      原審卷第116 頁反面），足徵其在原審審理時迴護之證詞
      已遭污染，不足採信。又證人乙○○於本院本審審理時亦
      陳稱：「（問：你九十六年二月九日晚上十點左右在屏東
      市○○路有無向被告買壹包安非他命？）答：有的」「（
      問：誰帶你去的？）答：己○○叫我去樓下等，是甲○○
      與己○○一起拿下來的，我是先認識己○○的，先和他聯
      絡的」「（問：打什麼電話聯絡？）答：我忘了」「（問
      ：第二天凌晨再交五百元？）答：是的，我錢交給被告」
      （見98年6 月16日本院審判筆錄）。又96年2 月10日乙○○打電話給甲○○內容謂：B （指甲○○）：...... 那
      天你拿的那個，量不夠我補給你。A （指乙○○）免了，
      不要了。B:要補給你不要....... 因為那天你趕著要回去
      ，那天我跟朋友拿，朋友還差一點要給我....... 結果你
      趕著要回去等語，此有96年2 月10日之電話譯文可稽，足
      見上訴人確有販賣安非他命予乙○○，因量不夠，所以才
      要補量予乙○○。又證人己○○於原審審理中亦具結證稱
      ：「（有無於96年2 月9 日與被告甲○○共同販賣毒品給
      乙○○？）無，那是被告甲○○販賣給乙○○，我是跟乙○○一起當場吸食」、「我介紹被告甲○○跟乙○○認識
      ，乙○○直接向被告甲○○購買」、「我當場看到被告甲○○拿一包毒品給乙○○，沒看到錢，他們2 人金錢如何
      處理我不知道」等語（見原審卷第105 頁）。是證人乙○○上揭之證詞，核與證人己○○於原審審理中證述之情節
      相符，復有上揭通訊監察譯文所示內容大致相符（見警卷
      第72頁，內容詳如後述），證人乙○○上揭於警詢之陳述
      較其於檢察官偵查中所為之證詞為具體詳細，殊難據此謂
      證人乙○○上揭於警詢筆錄係為警察誘導所致，綜上各情
      ，本院認證人乙○○上揭於警詢、檢察官偵查中之證供，
      亦均得採為上訴人甲○○此部分犯罪之證據，上訴人甲○○此部分販賣甲基安他命予乙○○之犯行，已堪認定。
（三）上訴人甲○○於附表一編號3 販賣第二級毒品甲基安非他
      命予丙○○部分：
      證人丙○○於警詢時證稱：「我是以行動電話與甲○○的
      0000000000號行動電話連絡有意願買安非他命毒品後，約
      定交易時間地點，他都是先將安非他命裝在香煙盒內，再
      將裝有安非他命之香煙交給我，都是由甲○○親手將毒品
      安非他命交給我，我再將錢交給甲○○」、我於96年1 月
      25日19時41分我先用我使用之0000000000打甲○○的行動
      電話0000000000後說明購買3500元，然後約定在屏東市○○路196 巷口交易，當時是我先拿安非他命，錢先欠著，
      於96年1 月27日6 時15分我再拿錢送去屏東市○○路196
      巷口給他」等語（見偵查卷第105 、106 頁）；丙○○於
      檢察官偵查中具結證稱：「（是否有向甲○○買過安非他
      命？）是」、「（交易金額各多少？）我不記得了，已很
      久了」、「（毒品都是如何交易？）都是在他家和平路橋
      附近，由他親自交給我的。」、「（警訊中所述是否實在
      ？）實在，警察有拿通話紀錄給我看」等語（見偵查卷第
      179 頁）。此外，復有丙○○與被告甲○○聯絡及毒品交
      易過程內容之通訊監察譯文所示內容附卷可稽（見偵查卷
      第179 頁偵查卷第109 至112 頁）。證人丙○○於原審審
      理中雖改證稱：「（是否向被告甲○○購買毒品？）我是
      拜託他幫我買，我想他可以買得到」、「託他買二、三次
      ，96年初託他買，每次大約二、三千元」、「（為何警詢
      中陳述是向他買？）我是錢先給他，請他幫我之後，他就
      拿給我」等語（見原審卷第122 頁背面、123 頁）。又依
      2 人於96年1 月25日19時41分之電話譯文內容謂：B （指
      丙○○）：我沒錢了。A （指甲○○）沒關係呀，一樣呀
      .......B: 三天哦？那.......A: 沒關係，來再說。而本
      院本審理時丙○○陳稱：「（被告都叫你大胖子（台語發
      音）？答：是的」「（問：你在偵查中陳述與被告電話聯
      繫，對於25日的通聯紀錄內容有何意見？朗讀並告以要旨
      ）答：我們確實有電話聯繫」「（問：電話中「三天」是
      給你欠錢的意思？）答：是的」「（問：你於一月二十七
      日下午四時十分行動電話中說第二天就交錢給被告？）答
      ：是的」「（問：二十七日下午四時十五分行動電話的簡
      訊是否就是要向你拿錢？）答：是的」「（問：簡訊發給
      你之後你將安非他命的錢拿給被告？）答：是的」（見98
      年7 月28日本院審判筆錄），又96年1 月27日下午4 時15
      分上訴人發文字簡訊給丙○○謂：大胖（指丙○○）你今
      天給老闆借三千五百，我要接東西錢不夠，我朋友說現在
      都要現金才可以，你假如好的話我多給你好嗎？你看怎樣
      跟我說一下？該簡訊係上訴人向催討賣安非他命之款，業
      据丙○○於本院審理時陳明，已如上述，足見上訴人有販
      賣安非他命予丙○○無誤。又證人丙○○於原審審理之證
      詞雖與其上揭於警詢、檢察官偵查中之證供有不一致之情
      事，惟證人丙○○上揭於警詢、檢察官偵查中之先前證供
      ，與上揭通訊監察譯文所示內容相符，從客觀上之環境或
      條件等情況加以觀察，相較於審判中之陳述，具有更可信
      之特別情況，應為真實可信。況且證人丙○○之警詢筆錄
      內容係因警察依憑通信監察驛文內容訊問證人丙○○，故
      證人丙○○上揭於警詢之陳述較其於檢察官偵查中所為之
      證詞為具體詳細，殊難據此謂證人丙○○上揭於警詢筆錄
      係警察誘導所致。至於證人辛○○於本院審理中證稱：「
      大約是95年間，我住在公勇路大樓時，丙○○曾找我喝酒
      ，丙○○有委託甲○○去向己○○買毒品」等語（見原審
      卷第169 頁），惟證人辛○○係被告之哥哥，其上開所證
      不僅為己○○所否認，亦與證人丙○○上揭證述之情節不
      相符合，應認其證言應係迴護被告甲○○之詞，殊難執為
      上訴人甲○○有利之證據。綜上各情，本院認證人丙○○
      上揭於警詢、檢察官偵查中之證供，均得採為上訴人甲○○此部分犯罪之證據，上訴人甲○○此部分販賣甲基安他
      命三次予丙○○之犯行已堪認定。
（四）就上訴人甲○○附表二販賣第三級毒品予戊○○部分：證
      人戊○○於警訊時證稱：「96年2 月4 日22時41分19秒連
      絡好後，我前往甲○○的住宅（屏東市○○路196 巷8號2
      樓房間）買一小包毒品Ｋ他命800 元，但我身上只有600
      元，故我欠他200 元，毒品我在現場就吸完了」、「我只
      曾向他買過Ｋ他命毒品，其他的是我仲介他買安非他命毒
      品」等語（見偵查卷第58、60頁）；戊○○於檢察官偵查
      中亦具結證稱：「（你向甲○○買過幾次毒品？）只有一
      次，是買Ｋ他命」、「何時向他買Ｋ他命？）我忘記了」
      、「（金額？交易方式？）800 元，是約在屏東市的一個
      地方，那個地方我不知道地名，是一手交錢一手交貨，是
      他自己送過來的」等語（見偵查卷第181 、182 頁）。又
      上訴人甲○○確有於上時地與證人戊○○碰面之事實，亦
      為甲○○於本院上訴審準備程序時列為不爭執之事項（見
      本院上訴審卷第59頁）。證人戊○○於原審審理中雖改證
      稱：「（是否向被告甲○○買毒？）被告甲○○沒有在賣
      ，我們是一起去一個海王星地方拿的」、「我跟被告甲○○一起騎機車去海王星跟『瞎仔』買的」等語（見原審卷
      第181 、183 頁）；然依證人戊○○於原審審理中所稱「
      其與被告甲○○很少往來，一年見不到二次面，就算見面
      也是偶然遇見」，惟戊○○亦證稱：「被告甲○○知道我
      的電話，忽然間他打給我，叫我幫他搬家，隔一、二天後
      又再打電話約我一起買三級毒品Ｋ他命」、「（用三級毒
      品Ｋ他命多久？）這件發生之前約一個月」等語（見原審
      卷第182 頁），益見證人戊○○與上訴人甲○○彼此間，
      平日均無往來，且其在案發前一月才開始施用毒品，其家
      人、朋友尚且不知上情，而上訴人甲○○竟能知悉其需求
      而貿然來電要約合購毒品之情節，顯與一般事理大相逕庭
      ，嗣證人戊○○為求自圓，雖於原審審理中又改稱「一個
      月前曾與被告甲○○一起去跳舞」等語（見原審卷第183
      頁背面），此與其同日在原審審理中稍早關於平日均無任
      何往來之說，顯有矛盾，且其上揭於原審審理中之證詞，
      亦與上揭戊○○與上訴人甲○○聯絡及毒品交易過程內容
      之不相符合，堪認證人戊○○上揭於原審審理中之證詞，
      與事實不符，應屬事後迴護甲○○之詞，不足採信。至證
      人戊○○之警詢筆錄內容係因警察依憑通信監察驛文內容
      而訊問證人戊○○，故證人戊○○上揭於警詢之陳述較其
      於檢察官偵查中證述之內容較為具體詳細，自難執此謂證
      人戊○○上揭於警詢筆錄係為警察誘導所致，又戊○○只
      有一次向上訴人是購買Ｋ他命，其應無誤記之理，本院認
      證人戊○○上揭於警詢、檢察官偵查中之證供，與事實相
      符，自得採為被告甲○○此部分犯罪之證據；準此上訴人
      甲○○此部分Ｋ他命一次予戊○○之犯行亦堪認定。
（四）近來政府為杜絕毒品氾濫，毒害人民甚深，再三宣導教民
      眾遠離毒品、媒體之報導既深且廣，對於禁絕毒品之政策
      ，應為民眾所熟悉。又政府對於查緝販賣毒品無不嚴格執
      行，且販賣毒品罪更係重罪，設若無利可圖，衡情一般持
      有毒品者，當不致輕易將持有毒品交付他人。況販賣第二
      級毒品甲基安非他命、第三級毒品Ｋ他命均係違法行為，
      非可公然為之，亦無公定之價格，不論任何包裝，均可任
      意分裝增減分量，每次買賣價量，亦可能隨時依雙方間之
      關係深淺、資力、需求量及對行情之認知、來源是否充裕
      、查緝是否嚴緊，購買者被查獲時供述購買對象之可能性
      風險之評估等，因而異其標準，並機動調整，非可一概而
      論，是販賣之利得除經坦承犯行或價量俱臻明確外，委難
      查得實情，販賣之人從價差或量差中牟利方式雖異，其意
      圖營利之非法販賣行為則一，足見上訴人上開販賣第二級
      毒品甲基安非他命、第三級毒品Ｋ他命所為，確有牟利意
      圖，應可認定。
    綜上所述，上訴人甲○○上揭所辯係屬事後卸責之詞，不足
    採信，其上揭販賣第二級、第三級毒品之犯行均堪認定。
二、按甲基安非他命、Ｋ他命，依序為毒品危害防制條例第2 條
    第2 項第2 款、第3 款規定之第二級、第三級毒品。又毒品
    危害防制條例已於98年5 月20日經修正公布，於同年5 月23
    日起施行，新修正之法律刑度較重 (罰金刑增加)， 依刑法
    第2 條第1 項前段規定，本件應適用有利於上訴人之舊法論
    處。核上訴人甲○○如附表一編號1 、2 、3 所示販賣甲基
    安非他命之行為，均係犯毒品危害防制條例第4 條第2 項之
    販賣第二級毒品罪。上訴人甲○○如附表二所示販賣Ｋ他命
    之行為，係犯修正前毒品危害防制條例第4 條第3 項之販賣
    第三級毒品罪。又刑罰法規所規定各該特定犯罪，除有原已
    集合多數犯行為構成要件行為態樣或其他特別規定者外，行
    為人主觀上僅須具備對於法條規定各該構成要件之「認識」
    及「意欲」（即構成要件之「知」與「欲」），其主觀不法
    構成要件即已該當，至其動機或在個案中誘發多次行為之共
    同主觀意向聯繫（如概括、整體犯意等）為何，要非所問，
    被告甲○○上揭數次販賣第二級、第三級毒品犯行，既均具
    備完整並可獨立區隔之主、客觀不法構成要件，均應各自成
    立並論以數罪而分論併罰。
三、原審就附表一編號1 、2 、3 部分及附表二部分予以論科，
    固非無見，惟查： (一）毒品危害防制條例第4 條第2 項、
    第3 項已於98年5 月20日經修正公布，於同年5 月23日起施
    行，新修正之法律刑度較重 (罰金刑增加)原 審未及比較新
    舊法尚有未洽。（二）沒收為從刑之一種，依主從不可分原
    則，應附隨於主刑而同時宣告之；又數罪併罰應分別宣告其
    罪之刑，然後依法定標準定其應執行之刑，刑法第51條定有
    明文；所謂其罪之刑，包括主刑、從刑而言，固無論主刑、
    從刑，均須依其所犯之罪分別宣告後，再據以定其應執行之
    刑方為相當，原判決關於從刑沒收、褫奪公權部分，均不在
    上訴人甲○○所犯各罪項下分別予以宣告，然後定其應執行
    之刑，而竟於定執行刑後，另行宣告沒收、褫奪公權，顯屬
    違誤。上訴人甲○○上訴否認販賣毒品，雖無理由，惟原判
    決此部分既有可議，此部分連同其定執行刑部分自應予撤銷
    改判。審酌上訴人甲○○僅受有國中畢業教育程度，以從事
    搭鐵架為業，其前曾亦有賭博、恐嚇罪之前科，有臺灣高等
    法院被告前案紀錄表在卷可按，足見其平日素行欠佳，僅為
    求不法利益而不惜毒害他人，對於社會秩序及國人健康之危
    害非輕，暨其犯罪販賣毒品之方式、數量，犯罪所得利益之
    數額，暨其於法院審理中諉飾犯行，未見悔意等一切情狀，
    爰分別量處如主文第二項所示之刑（各罪所處之刑均詳如附
    表一編號1 、2 、3 附表二宣告刑欄所載之主刑），並依上
    訴人甲○○所犯販賣第二級毒品罪、販賣第三級毒品罪之性
    質，均認有褫奪公權之必要，爰併宣告如附表一、附表二所
    載之褫奪公權；並定其應執行之刑為有期徒刑拾年，褫奪公
    權柒年。上揭扣案之0000000000號行動電話壹支（含晶片卡
    ）為上訴人甲○○所有之事實，已據上訴人甲○○於本院上
    訴審準備程序時供明在卷（見本院上訴審卷第137 頁），復
    有和信電訊股份有限公司簡便行文一份附卷可憑（見上訴審
    卷第130 、131 頁），上訴人甲○○既持以供犯附表一、附
    表二所示聯絡販賣毒品犯罪使用之物，應依毒品危害防制條
    例第19條第1 項規定諭知沒收。未扣案之被告甲○○如附表
    一所示販賣第二級毒品所得共計6,000 元，如附表二所示販
    賣第三級毒品所得600 元雖均未扣案，仍應依毒品危害防制
    條例第19條第1 項規定宣告沒收，並諭知如全部或一部不能
    沒收時，以其財產抵償之。另未扣案之0000000000號之行動
    電話1 支（含晶片卡）為上訴人甲○○所有之事實，亦據上
    訴人甲○○於本院上訴審準備程時供明在卷（見本院上訴審
    卷第137 頁），上訴人甲○○並持以供犯附表一編號1 所示
    聯絡販賣第二級毒品犯罪使用之物，亦應依毒品危害防制條
    例第19條第1 項規定諭知沒收，此部分如不能沒收時，並應
    追徵其價額。
貳、上訴人甲○○被訴附表一編號4 販賣第二級毒品甲基安非他
    命無罪部分：
一、公訴意旨另略以：被告甲○○基於販賣第二級毒品甲基安非
    他命之犯意，以其使用之000000000 、0000000000號行動電
    話於附表一編號4 所載時地，即於96年1 月31日晚間10時35
    分許，販賣第二級毒品甲基安非他命各1 小包予丙○○，因
    認被告甲○○此部分亦涉有違反毒品危害防制條例第4 條第
    2 項之販賣第二級毒品嫌。
二、公訴人認上訴人甲○○有此部分之犯行，無非以證人丙○○
    於警詢及檢察官偵查中之陳述，復有卷附通訊監察譯文所示
    內容在卷可憑等情，為其論據。
三、訊據上訴人即被告甲○○否認有此部分犯行，辯稱：我並未
    販賣第二級毒品甲基安非他命給丙○○等語。經查：
（一）證人丙○○於偵查及原審雖陳稱：96年1 月31日晚上有以
      電話聯絡向甲○○購買安非他命1 小包等語，惟證人丙○○於本院審理時陳稱：之前我欠他錢，被告問我有沒有錢
      給他，他是要向我拿錢，1 月31日是誤傳簡訊等語（見98
      年7 月28日本院審判筆錄）。是96年1 月31日晚間10時35
      分許的通話，上訴人甲○○是否是販賣安非他命給丙○○
      即非無疑。
（二）又上訴人甲○○於96年1 月31日上午11時37分傳文字簡訊
      給丙○○謂：大胖你今天一定要想辦法拿給我，我朋友說
      已經5 天了等語，此是見上訴人甲○○當天是向丙○○催
      討錢，又依2 人於96年1 月31日晚間10時35分許之電話通
      聯譯文內容為：
       A：你那邊還有嗎？
       B：東西？
       A：嗯。
       B：沒有了。
       A：你那天不是說還有？
       B：這2 天用完了。
      是由上述簡訊及通話內容，該2 人當天是催討欠款並無約
    定購買毒品情事。綜上所述，因丙○○於本院審理時陳稱96
    年1 月31日之簡訊及電話聯絡，是上訴人甲○○向伊要錢等
    語；又依2 人於96年1 月31日晚間10時35分許之電話通聯譯
    文內容該2 人亦無約定購買毒品情事，此外復查無其他確切
    証据証明上訴人甲○○此部分有販賣安非他命情事，不能証
    明此部分犯罪。
四、原審不察，此部分遽予論科，尚有未洽，上訴人甲○○上訴
    指摘原判決此部分不當 (附表一編號4 部分)， 為有理由，
    原判決自應予撤銷，並改為上訴人甲○○此部分無罪之判決
    。
據上論結，應依刑事訴訟法第369 條第1 項前段、第364 條、第
299 條第1 項前段、第310 條第1 項，修正前毒品危害防制條例
第4 條第2 項、第3 項、毒品危害防制條例第19條第1 項，刑法
第2 條第1 項前段、第11條前段、第37條第2 項、第51條第5 款
、第8 款，判決如主文。
本案經檢察官許美女到庭執行職務。
中    華    民    國    98    年    8     月    11    日
              刑事第六庭    審判長法  官  王憲義
                                  法  官  邱永貴
                                  法  官  張盛喜
以上正本證明與原本無異。
如不服本判決應於收受本判決後10日內向本院提出上訴書狀，其
未敘述上訴理由者，並得於提起上訴後10日內向本院補提理由書
狀（均須按他造當事人之人數附繕本）「切勿逕送上級法院」。
中    華    民    國    98    年    8     月    11    日
                                  書記官  黃一秋
附錄本件判決論罪科刑法條：
修正前毒品危害防制條例第四條第一項、第二項、第三項
  製造、運輸、販賣第一級毒品者，處死刑或無期徒刑；處無期
  徒刑者，得併科新臺幣1 千萬元以下罰金。
  製造、運輸、販賣第二級毒品者，處無期徒刑或7 年以上有期
  徒刑，得併科新臺幣7 百萬元以下罰金。
  製造、運輸、販賣第三級毒品者，處5 年以上有期徒刑，得併
  科新臺幣5 百萬元以下罰金。製造、運輸、販賣第四級毒品者
  ，處3 年以上10年以下有期徒刑，得併科新臺幣3 百萬元以下
  罰金。
附表一：
┌─┬───┬───┬───────┬─────────┐
│編│犯  罪│犯  罪│犯罪情形及犯罪│宣告刑（含主刑及從│
│號│時  間│地  點│所得          │刑）              │
├─┼───┼───┼───────┼─────────┤
│  │96年1 │屏東市│丁○○先以其行│有期徒刑捌年，褫奪│
│1 │月5 日│民族路│動電話與己○○│公權柒年，未扣案之│
│  │晚間7 │「上海│聯絡買毒品，蔡│販賣第二級毒品所得│
│  │時許  │素食館│國智再與甲○○│新台幣二千元沒收之│
│  │      │」後方│之0000000000行│，如全部或一部不能│
│  │      │城隍廟│動電話聯絡，約│沒收時，以其財產抵│
│  │      │旁    │定丁○○購買甲│償之；未扣案之0938│
│  │      │      │基安非他命2000│893746號行動電話壹│
│  │      │      │元後，再由蔡國│支（含晶片卡）沒收│
│  │      │      │智騎機車將邱一│，如不能沒收時，追│
│  │      │      │政載往上址，旋│徵其價額。        │
│  │      │      │由甲○○親自販│                  │
│  │      │      │賣甲基安非他命│                  │
│  │      │      │1 小包予丁○○│                  │
│  │      │      │，得款2,000 元│                  │
│  │      │      │款。          │                  │
├─┼───┼───┼───────┼─────────┤
│  │96年2 │屏東市│甲○○以約定50│有期徒刑捌年，褫奪│
│2 │月9 日│公勇路│0 元之代價，將│公權柒年，未扣案之│
│  │晚間10│89號6 │甲基安非他命1 │販賣第二級毒品所得│
│  │時許  │樓之2 │小包售予由蔡國│新台幣五百元沒收之│
│  │      │甲○○│智引領而來之洪│，如全部或一部不能│
│  │      │租屋處│榮宗，並由洪榮│沒收時，以其財產抵│
│  │      │      │宗當場與己○○│償之；扣案之091564│
│  │      │      │一起施用；嗣洪│8847號行動電話壹支│
│  │      │      │榮宗於次（10）│（含晶片卡）沒收。│
│  │      │      │日凌晨0時10分 │                  │
│  │      │      │許，持500 元價│                  │
│  │      │      │金至上址樓下付│                  │
│  │      │      │予甲○○。    │                  │
├─┼───┼───┼───────┼─────────┤
│  │96年1 │屏東市│甲○○以091564│有期徒刑捌年，褫奪│
│3 │月25日│和平路│8847號行動電話│公權柒年，未扣案之│
│  │晚間7 │196 巷│接受丙○○要約│販賣第二級毒品所得│
│  │時41分│口（和│後，約往上址以│新台幣參仟五百元沒│
│  │許    │平路橋│3,500 元之代價│收之，如全部或一部│
│  │      │下）  │販賣甲基安非他│不能沒收時，以其財│
│  │      │      │命1 小包予高俊│產抵償之；扣案之09│
│  │      │      │勇。          │00000000號行動電話│
│  │      │      │              │壹支（含晶片卡）  │
│  │      │      │              │沒收。            │
├─┼───┼───┼───────┼─────────┤
│  │96年1 │同上  │甲○○被訴以09│無罪              │
│4 │月31日│      │00000000號行動│                  │
│  │晚間10│      │電話接受丙○○│                  │
│  │時35分│      │要約後，約往上│                  │
│  │許    │      │址以3,500 元之│                  │
│  │      │      │代價販賣甲基安│                  │
│  │      │      │非他命1 小包予│                  │
│  │      │      │丙○○。      │                  │
└─┴───┴───┴───────┴─────────┘
附表二：
┌─┬───┬───┬───────┬─────────┐
│編│犯  罪│犯  罪│犯罪情形及犯罪│宣告刑（含主刑及從│
│號│時  間│地  點│所得          │刑）              │
├─┼───┼───┼───────┼─────────┤
│  │96年2 │屏東市│甲○○在上址以│有期徒刑伍年陸月，│
│1 │月4 日│和平路│800 元代價販賣│褫奪公權肆年，未扣│
│  │晚間10│196巷 │Ｋ他命1小 包供│案之販賣第三級毒品│
│  │時41分│8 號2 │戊○○當場施用│所得新台幣六百元沒│
│  │許    │樓邱一│，惟戊○○因缺│收之，如全部或一部│
│  │      │政住處│錢而僅支付600 │不能沒收時，以其財│
│  │      │      │元。          │產抵償之；扣案之09│
│  │      │      │              │00000000號行動電話│
│  │      │      │              │壹支（含晶片卡）沒│
│  │      │      │              │收。              │
└─┴───┴───┴───────┴─────────┘


司法院資訊處製作；財團法人民間司法改革基金會備份。
